【裁判字號】    98,訴,596
【裁判日期】    980515
【裁判案由】    毒品危害防制條例
【裁判全文】
臺灣臺北地方法院刑事判決               98年度訴字第596號
公  訴  人  臺灣臺北地方法院檢察署檢察官
被      告  甲○○
                    樓
                    （現另案在臺灣臺北監獄執行中）
上列被告因違反毒品危害防制條例案件，經檢察官提起公訴（九
十八年度毒偵字第二二六號），被告於準備程序中就被訴事實為
有罪陳述，本院合議庭裁定改行簡式審判程序審理，判決如下：
    主  文
甲○○施用第一級毒品，累犯，處有期徒刑拾月。扣案之第一級
毒品海洛因（毛重零點貳伍參公克、不含空包裝袋重零點零伍參
公克、驗餘淨重零點零伍零玖公克）沒收銷燬之，包裝上開海洛
因之外包裝袋壹只沒收之。
    事  實
一、甲○○前因施用毒品案件，經臺灣板橋地方法院檢察署檢察
    官聲請臺灣板橋地方法院以八十八年度毒聲字第九三八號裁
    定送觀察、勒戒後，認無繼續施用毒品傾向，經該署檢察官
    以八十八年度偵字第四二五五、四三二六號為不起訴處分確
    定。復因施用毒品案件，經臺灣臺北地方法院檢察署檢察官
    聲請本院以八十八年度毒聲字第一七三一號裁定送觀察、勒
    戒後，認有繼續施用毒品之傾向，再經本院以八十八年度毒
    聲字第二一一０號裁定令入戒治處所施以強制戒治一年，又
    經本院於民國八十九年二月二十五日以八十九年度毒聲字第
    五五三號裁定停止戒治，所餘戒治期間付保護管束，嗣於八
    十九年八月十四日強制戒治期滿，視為執行完畢，並經檢察
    官提起公訴，經本院以八十八年度訴字第一三八三號判決有
    期徒刑八月確定。再因竊盜案件，經臺灣板橋地方法院以九
    十四年度簡字第二七０六號判處有期徒刑六月；另因竊盜案
    件，經臺灣士林地方法院以九十三年度湖簡字第一二一號判
    處有期徒刑四月；又因施用第一、二級毒品案件，經臺灣高
    等法院以九十四年度上訴字第四二六九號就施用第一級毒品
    部分，判處有期徒刑一年，就施用第二級毒品部分，判處有
    期徒刑八月，嗣上開四罪合併定應執行刑為有期徒刑二年三
    月。另因竊盜案件，經臺灣板橋地方法院以九十四年度簡字
    第五九八三號判處有期徒刑六月；又因贓物案件，經本院以
    九十五年度易字第一八八六號判處有期徒刑四月，嗣上開二
    罪合併定應執行刑為有期徒刑九月。惟因適用中華民國九十
    六年罪犯減刑條例，上開四罪原定應執行刑有期徒刑二年三
    月部分，減刑為有期徒刑一年二月，上開二罪原定應執行刑
    有期徒刑九月部分，減刑為有期徒刑四月，並接續執行，於
    九十四年十二月二十日入監執行，於九十六年十一月十二日
    縮短刑期執行完畢出監。又因施用毒品案件，經臺灣高等法
    院以九十七年度上訴字第四八一五號判處有期徒刑一年；再
    因施用毒品案件，經臺灣高等法院以九十七年度上訴字第五
    ０七六號判處有期徒刑一年，嗣合併定應執行刑為有期徒刑
    一年十月年（後二罪尚未執行），詎不知悛悔，仍基於施用
    第一級毒品海洛因之犯意，於九十八年一月二日上午八時許
    ，在臺北市萬華區○○○路上某加油站廁所內，以將第一級
    毒品海洛因摻水置入針筒注射內施打之方式，施用第一級毒
    品海洛因一次，注射針筒則於使用後已丟棄滅失。嗣於同日
    晚間八時十五分許，在臺北市○○區○○街與昆明街口為警
    查獲，並扣得第一級毒品海洛因一包（毛重零點二五三公克
    、不含空包裝袋重零點零五三公克、驗餘淨重零點零五零九
    公克），並採尿送驗後，而查知上情。
二、案經臺北市政府警察局松山分局報請臺灣臺北地方法院檢察
    署檢察官偵查起訴。
    理  由
一、本案被告甲○○所犯係死刑、無期徒刑、最輕本刑為三年以
    上有期徒刑以外之罪，被告於行準備程序中就被訴事實為有
    罪之陳述，經法官告知簡式審判程序之旨，並聽取公訴人、
    被告之意見後，本院認為適宜由受命法官獨任進行簡式審判
    程序，而依刑事訴訟法第二百七十三條之一第一項規定，裁
    定改用簡式審判程序。
二、上前揭犯罪事實，業據被告於本院準備程序及審理時供認不
    諱，而被告遭查獲時所採得之尿液經送檢驗結果，確呈嗎啡
    類及可待因類陽性反應，此有台灣尖端先進生技醫藥股份有
    限公司濫用藥物檢驗報告一件在卷可稽。另扣案之米白色粉
    末一袋（毛重零點二五三公克、不含空包裝袋淨重零點零五
    三公克、取樣零點零零二一公克、驗餘淨重零點零五零九公
    克），經送請交通部民用航空局航空醫務中心以ＧＣ／ＭＳ
    氣相層析質譜儀分析法檢驗後，確為第一級毒品海洛因無訛
    ，此亦有交通部民用航空局航空醫務中心九十八年一月十二
    日航藥鑑字第０九八００三六號毒品鑑定書一紙附卷足憑，
    堪信被告出於任意性之自白應與事實相符。
三、按「九十二年七月九日新修正之毒品危害防制條例刪除二犯
    及三犯之規定，一改修法前繁雜之處遇程序，僅將施用毒品
    者簡化區分為初犯、再犯，並認施用毒品者係屬病患性犯人
    ，以觀察、勒戒戒除其身癮，並以強制戒治去除其心癮。‧
    ．．。參酌上開立法理由，修正毒品危害防制條例就施用毒
    品者，祇於『初犯』及『五年後再犯』二種情形，有其追訴
    條件之限制，即須於初犯經觀察、勒戒或強制戒治釋放後，
    五年內均無施用毒品之行為，始能認其前所實施之觀察、勒
    戒或強制戒治已足遮斷毒癮，而得於五年後再犯時，再予適
    用初犯之規定，重行觀察、勒戒等程序。倘五年內已經再犯
    ，被依法追訴處罰，縱其第三次《或第三次以上》施用毒品
    之時間在初犯釋放五年以後，即與『五年後再犯』之情形有
    別，且因已於『五年內再犯』，顯見其再犯率甚高，原實施
    觀察、勒戒或強制戒治，已無法收其實效，而無五年戒斷期
    之存在，自無再經觀察、勒戒及強制戒治之必要，應由檢察
    官逕行起訴，始符新法修正之本旨」，有最高法院九十五年
    台非字第五九號判決可資參照。茲查，被告前因施用毒品案
    件，經臺灣板橋地方法院檢察署檢察官聲請臺灣板橋地方法
    院以八十八年度毒聲字第九三八號裁定送觀察、勒戒後，認
    無繼續施用毒品傾向，經該署檢察官以八十八年度偵字第四
    二五五、四三二六號為不起訴處分確定。復因施用毒品案件
    ，經臺灣臺北地方法院檢察署檢察官聲請本院以八十八年度
    毒聲字第一七三一號裁定送觀察、勒戒後，認有繼續施用毒
    品之傾向，再經本院以八十八年度毒聲字第二一一０號裁定
    令入戒治處所施以強制戒治一年，又經本院於民國八十九年
    二月二十五日以八十九年度毒聲字第五五三號裁定停止戒治
    ，所餘戒治期間付保護管束，嗣於八十九年八月十四日強制
    戒治期滿，視為執行完畢，並經檢察官提起公訴，經本院以
    八十八年度訴字第一三八三號判決有期徒刑八月確定；又因
    施用第一、二級毒品案件，經臺灣高等法院以九十四年度上
    訴字第四二六九號就施用第一級毒品部分，判處有期徒刑一
    年，就施用第二級毒品部分，判處有期徒刑八月；另因施用
    毒品案件，經臺灣高等法院以九十七年度上訴字第四八一五
    號判處有期徒刑一年；再因施用毒品案件，經臺灣高等法院
    以九十七年度上訴字第五０七六號判處有期徒刑一年，有臺
    灣高等法院被告前案紀錄表在卷可參。本案被告施用第一級
    毒品之時間，雖在八十九年八月十四日強制戒治期滿視為執
    行完畢五年以後，然被告於五年內，多次再犯施用毒品案件
    ，依上揭說明，本件已無再經觀察、勒戒及強制戒治之必要
    ，應由檢察官逕行起訴。是本件事證明確，被告犯行洵堪認
    定，應予依法論科。
四、按海洛因係毒品危害防制條例第二條第二項第一款所稱之第
    一級毒品。是核被告所為，係犯毒品危害防制條例第十條第
    一項之施用第一級毒品罪。被告持有第一級毒品進而施用，
    其持有第一級毒品之低度行為，應為施用第一級毒品之高度
    行為所吸收，不另論罪。又查，被告前因竊盜案件，經臺灣
    板橋地方法院以九十四年度簡字第二七０六號判處有期徒刑
    六月；另因竊盜案件，經臺灣士林地方法院以九十三年度湖
    簡字第一二一號判處有期徒刑四月；又因施用第一、二級毒
    品案件，經臺灣高等法院以九十四年度上訴字第四二六九號
    就施用第一級毒品部分，判處有期徒刑一年，就施用第二級
    毒品部分，判處有期徒刑八月，嗣上開四罪合併定應執行刑
    為有期徒刑二年三月。再因竊盜案件，經臺灣板橋地方法院
    以九十四年度簡字第五九八三號判處有期徒刑六月；又因贓
    物案件，經本院以九十五年度易字第一八八六號判處有期徒
    刑四月，嗣上開二罪合併定應執行刑為有期徒刑九月。惟因
    適用中華民國九十六年罪犯減刑條例，上開四罪原定應執行
    刑有期徒刑二年三月部分，減刑為有期徒刑一年二月，上開
    二罪原定應執行刑有期徒刑九月部分，減刑為有期徒刑四月
    ，並接續執行，於九十四年十二月二十日入監執行，於九十
    六年十一月十二日縮短刑期執行完畢出監，有臺灣高等法院
    被告前案紀錄表在卷可稽，其於有期徒刑執行完畢五年內，
    再故意犯本件有期徒刑以上之罪，應依刑法第四十七條第一
    項之規定論以累犯，並加重其刑。爰審酌被告屢次施用毒品
    經法院判決，並入監服刑，竟仍不思悔改，可知其意志力薄
    弱，應處以較長之刑期，使其與毒品來源隔離，俾利其深自
    反省，並幫助其戒除毒癮，且斟酌其犯罪動機、手段、犯罪
    後坦承犯行，而施用毒品究屬戕害自己身心健康之行為等一
    切情狀，量處如主文所示之刑，以示懲儆。扣案之第一級毒
    品海洛因（毛重零點二五三公克、不含空包裝袋重零點零五
    三公克、驗餘淨重零點零五零九公克），屬於查獲之第一級
    毒品，爰依毒品危害防制條例第十八條第一項前段沒收銷燬
    之。至包裝上開第一級毒品海洛因之外包裝袋一只，係被告
    所有，用於包裹毒品，防止其裸露、潮濕，便於攜帶毒品，
    亦為供其施用毒品所用之物，業經被告陳明在卷，爰依刑法
    第三十八條第一項第二款之規定沒收之。
據上論斷，應依刑事訴訟法第二百九十九條第一項前段、第二百
七十三條之一第一項，毒品危害防制條例第十條第一項、第十八
條第一項前段，刑法第十一條前段、第四十七條第一項、第三十
八條第一項第二款，判決如主文。
本案經檢察官徐則賢到庭執行職務。
中    華    民    國    98    年    5  月    15       日
                  刑事第十三庭法  官 郭顏毓
上正本證明與原本無異。
如不服本判決，應於判決送達後十日內向本院提出上訴狀 (應抄
附繕本)。
                              書記官 潘文賢
中    華    民    國    98    年    5     月    18    日
附錄本案論罪科刑法條全文：
毒品危害防制條例第十條
施用第一級毒品者，處六月以上五年以下有期徒刑。
施用第二級毒品者，處三年以下有期徒刑。


司法院資訊處製作；財團法人民間司法改革基金會備份。
